臺灣臺中地方法院民事判決　　　　　　　99年度訴字第2737號
原　　　告　圓寶創意米堡有限公司
法定代理人　林谷峻
原告兼上1人訴訟代理人
　　　　　　吳　波
被　　　告　蘇淑芳
訴訟代理人　許儱淳　律師
上列當事人間返還公司印鑑章等事件，本院於民國100年1月4日
言詞辯論終結，判決如下：
    主      文
原告之訴駁回。
訴訟費用新台幣參仟元由原告負擔。
    事實及理由
壹、兩造之聲明：
  一、原告：(一)被告應將三口圓寶有限公司（下稱三口公司）印
      鑑章以及財務印章返還原告。(二)被告應於三口公司向經濟
      部及財政部變更公司負責人為吳波之申請文件，蓋用三口
      現行印鑑大小章。
  二、被告：(一)原告之訴駁回。(二)訴訟費用由原告負擔。
貳、原告起訴主張：原告圓寶創意米堡有限公司（下稱圓寶公司
    ）係持有三口公司出資額百分之百之單一股東，曾委任被告
    為原告圓寶公司之法人股東代表，並由被告擔任三口公司之
    董事。然被告在經營三口公司期間發生虧損，乃分別於民國
    99年10月25日、11月5日以存證信函告原告圓寶公司辭任法
    人股東代表及三口公司董事，嗣原告圓寶公司亦在同年11月
    15日以存證信函告被告，應對原告圓寶公司新委任之法人股
    東代表、三口公司新任董事即原告吳波進行三口公司印鑑章
    、財務章及其他相關資料之移交，並配合辦理三口公司之董
    事變更登記，惟被告受通知後迄未置理，爰依民法第767條
    前段之所有物返還請求權，委任之關係請求判決如聲明所示
    。
參、被告則以：其受原告圓寶公司之指派擔任三口公司之董事兼
    負責人，因而與三口公司成立委任關係，並持有三口公司所
    有之印鑑章，三口公司才有權請求被告返還印鑑章，原告二
    人不得請求；又三口限公司業已在99年12月2日向經濟部申
    請辦理法人股東改推董事、法人股東變更地址、修正章程變
    更事項，並經同年12月3日經經濟部中部辦公室准予登記，
    且另留存三口公司及負責人印鑑變更准予備查資料，原告此
    部分請求顯無爭訟必要等語，資為抗辯。
肆、經查：
  一、原告主張原告圓寶公司係持有三口公司全部出資額之股東
      ，曾委任被告為三口公司法人股東之代表，並由被告擔任
      三口公司之董事。惟被告於99年10月25日、11月5日以存
      證信函告原告圓寶公司辭任法人股東代表及三口公司董事
      ，原告圓寶公司亦在同年11月15日以存證信函告被告辦理
      印鑑移交及配合辦理董事變更登記等各節，為被告所不否
      認，並有原告所提出之存證信函可資佐證，自可信為真實
      。
  二、按公司與董事間之法律關係為委任。又依公司法第27條第
      1項、第2項之規定，政府或法人為股東時，得自己當選為
      董事；亦得由其代表人當選為董事。前者因係政府或法人
      股東自己當選為董事，故與公司成立委任關係者固係政府
      或法人股東本身，惟後者係由政府或法人股東之代表人當
      選為董事，則與公司成立委任關係者應為該代表人個人，
      而非政府或法人股東本身。本件原告圓寶公司為三口公司
      之法人股東，委由被告擔任法人股東之代表，並獲推選為
      三口公司之董事，則董事委任之關係，應係存在於三口公
      司與被告之間，於董事委任關係終止後，得依委任契約請
      求辦理相關變更者，亦應為三口公司；且既為三口公司名
      義之印鑑章以及財務印章，自應屬三口公司所有，得依所
      有物返還請求權請求返還者，應應為三口公司，而非法人
      股東原告圓寶公司。從而原告圓寶公司及吳波本於所有物
      返還請求權，及委任關係，請求判決如聲明所示，為無理
      由，應予駁回。
  三、訴訟費用計原告所繳納之第一審裁判費新台幣3,000元，
      由敗訴之原告負擔。兩造其餘主張及所提證據與本院上開
      論斷無涉或無違，不予贅述。
伍、據上論結，原告之訴為無理由，依民事訴訟法第78條，判決
    如主文。
中    華    民    國   100    年    1     月    18    日
                  民事第二庭    法  官  王銘
以上正本係照原本作成
附記一如不服本判決，應於判決送達後二十日內，向本院提出上
訴狀。
中    華    民    國   100    年    1     月    18    日
                                書記官  廖春玉